臺灣士林地方法院民事裁定　　一○○年度消債抗字第五十八號
抗　告　人
即　債務人　潘彩玉原名潘阿玉.
代　理　人　黃正琪律師
上列抗告人因消費者債務清理條例保全處分事件，對於中華民國
一百年十一月二十五日本院一○○年度消債全字第八號裁定提起
抗告，本院裁定如下：
    主  文
抗告駁回。
抗告程序費用新臺幣壹仟元由抗告人負擔。
    理  由
一、抗告意旨略以：抗告人於民國九十九年八月十一日原與最大
    債權銀行台新國際商業銀行股份有限公司（下稱台新銀行）
    達成債務協商，還款金額為每月新臺幣（下同）二千九百八
    十八元，足見以抗告人之收入扣除每月支出，僅能提供上述
    款項還款，否則抗告人實無法維持正常生活，債權銀行亦認
    同此點，才會達成協議。孰料，抗告人與債權銀行達成協商
    後，華南商業銀行股份有限公司（下稱華南銀行）將對抗告
    人配偶之債權轉而向抗告人求償保證債務，並聲請法院強制
    執行，此筆金額高達三百二十四萬四千六百五十九元，導致
    抗告人毀諾，此實有不可歸責於己之事由，致履行顯有重大
    困難。又抗告人每月收入約二萬六千八百元，經法院強制執
    行後，剩下之金額已無法維持最低基本生活，之前提出每月
    償還二千九百八十八元之金額已是極限，現強制執行超過當
    時協商金額約三倍之多，若不即刻停止強制執行，抗告人在
    此經濟壓力下，生活頓時陷入困難，已嚴重影響更生方案之
    繼續進行。原裁定雖謂保全處分至多一百二十日，執行可得
    受償之金額甚微等語，但此甚微之金額，足以讓抗告人家庭
    生活免於陷入窘境，抗告人才能進行更生，否則為求生存，
    工作因此不保，又何能更生？為此提起抗告，請求廢棄原裁
    定，准予停止臺灣臺北地方法院（下稱臺北地院）一○○年
    度司執字第八九六四七號對其薪資債權強制執行程序等語。
二、按法院就更生之聲請為裁定前，得因利害關係人之聲請或依
    職權，以裁定為限制債務人履行債務及債權人行使債權，及
    停止對於債務人財產強制執行之保全處分，消費者債務清理
    條例第十九條第一項第二款、第三款固有明文。惟保全處分
    ，係於法院就更生之聲請為裁定前，為防杜債務人之財產減
    少，維持債權人間之公平受償，及使債務人有重建更生之機
    會，始有保全處分之必要，此觀諸消費者債務清理條例第十
    九條立法說明即明。是法院就更生之聲請為裁定前，應依債
    務人之財產狀況，就保全處分對債務人更生目的達成之促進
    ，及保全處分實施對相關利害關係人所生影響，兼顧債權人
    權益，避免債務人惡意利用保全處分，阻礙債權人行使權利
    ，或作為延期償付手段之可能性，綜合比較斟酌，決定有無
    以裁定為保全處分之必要，非謂一經利害關係人聲請，即應
    裁定准予保全處分。又債務人依法領取之社會保險給付或其
    對於第三人之債權，係維持債務人及其共同生活之親屬生活
    所必需者，不得為強制執行，強制執行法第一百二十二條第
    二項亦規定甚明。
三、經查，經原審向台新銀行函查債務人請求協商相關事宜，台
    新銀行於一百年十二月十四日以台新總債清組字第一○○○
    ○○○九五五九號函復以：「二本件前置協商經過如下：(一)
    債務人於九十九年五月十九日向本行申請前置協商，依其財
    產及收支狀況說明書上記載：(1)目前為理貨員，每月收入自
    陳二萬四千元，另按月領有租屋津貼三千六百元，每月支出
    二萬二千八百六十元（含膳食一萬零一百元、交通九百元、
    房租九千元、水費二百六十元、電費五百五十元、電話費五
    百五十元、瓦斯費一千五百元）。(3)自行評估每月可還款金
    額為三千元。(二)本行經與債務人充分溝通後得知：(1)債務人
    係擔任配偶李英民向華南銀行申辦房屋貸款之保證人，且因
    配偶經商失敗，開計程車收入不固定，另須扶養年邁之婆婆
    。(2)依其國稅局資料，九十七年度及九十八年度之所得分別
    為二十九萬六千五百零四元以及二十六萬五千五百七十九元
    ，平均薪資約二萬三千四百二十元。(三)本行與債務人之協商
    過程：(1)徵得全體債權金融機構同意，將債務人積欠利息全
    部減免，使整體債務自三十六萬九千六百九十九元降為十九
    萬二千零九十一元，共計減免十七萬七千六百零八元之債務
    ，折讓成數高達百分之四十八點零四。(2)考量債務人名下並
    無財產，故依照債務人要求提供之還款方案，即七十五期，
    利率百分之五，月付金二千九百八十八元，應為債務人可負
    擔之還款方案。(3)經徵得債務人同意該方案後，於同年八月
    十一日上午十一時簽約完成，約定首期繳款日為九十九年九
    月十日。本行於簽約完成後，同日將協議書逕依消費者債務
    清理條例第一百五十二條第一項之規定，送臺北地院聲請認
    可，並已獲得認可裁定在案。(4)詎債務人自簽約後僅繳納至
    一百年九月十日，其後未再繳款，本行遂於一百年十一月一
    日，通報各金融機構債務人毀諾。三本件債務人顯無協商真
    意：(1)本行已依據債務人之收入及其個人必要支出、法定扶
    養費負擔等情形，評估債務人得以償還金額為一萬三千二百
    零八元（計算公式24,000－10,792＝13,208，配偶有開計程
    車收入），本行提供之協商方案月付金二千九百八十八元，
    尚預留一萬零二百二十元供債務人與華南銀行協商及臨時支
    用。(2)縱認債務人與華南銀行無法協商而遭扣薪，每月扣薪
    八千元，亦非無法持續履行前置協商之協議方案。較之全體
    協商方案之利率已調降成百分之五，且大幅折讓債權，足徵
    債權銀行已為相當之讓步與妥協，對於債務人而言，並無顯
    失公平之情事，債務人更應戮力還款。」等語（見本院一○
    ○年度消債更字第一二九號消債卷第八十六頁至第九十二頁
    ），足見抗告人於九十九年八月十一日與台新銀行簽立前置
    協商機制協議書時，依台新銀行所評估債務人每月得以償還
    之金額為一萬三千二百零八元，而台新銀行所提供月付金二
    千九百八十八元之協商方案，係預留一萬零二百二十元供債
    務人與華南銀行協商及臨時支用。是抗告人主張以其收入扣
    除每月支出，僅能提供上述款項還款，否則抗告人實無法維
    持正常生活，台新銀行亦認同此點，才會達成協議等語，自
    非可採。
四、第查，抗告人於第三人才庫人力資源顧問股份有限公司（下
    稱才庫公司）每月薪資債權之三分之一，因華南銀行向臺北
    地院民事執行處聲請強制執行而扣押在案，有債務人提出之
    臺北地法一百年九月二十二日北院木一○○司執卯字第八九
    六四七號執行命令在卷可稽（見原審卷第七頁）。惟抗告人
    除於才庫公司任職之薪資債權每月約二萬六千八百元外，別
    無其他可供執行之財產，亦有財政部臺灣省北區國稅局財產
    歸屬資料清單附卷足憑（見原審卷第十二頁），抗告人復已
    無法履行債務，始向本院聲請更生，顯見債權人已無從於強
    制執行程序外行使債權以獲滿足，是華南銀行僅得就上開薪
    資債權為強制執行，其他債權人如認有必要，亦得於前揭強
    制執行程序中併案聲請強制執行，並按比例公平受償，故於
    本院裁定開始更生前，已難謂有為保障債權人公平受償，而
    限制債權人行使債權之必要。況以抗告人每月薪資債權僅二
    萬六千八百元觀之，債權人縱於法定最長之保全處分期間一
    百二十日內為強制執行，可得受償之金額亦不逾三萬五千七
    百三十三元，較之抗告人於債權人清冊所陳報債權總金額三
    百四十一萬一千八百二十三元及利息之債務（見同上消債更
    卷第十二頁），影響比例甚微，對於維持債權人間公平受償
    亦無助益。
五、再查，參諸強制執行法第一百二十二條第二項規定意旨，對
    於維持抗告人及其共同生活親屬生活所必需之薪資債權，不
    得為強制執行。若抗告人及其共同生活親屬因上揭執行程序
    而無法維持基本生活，自得向執行法院請求酌減扣薪比例。
    縱認有應以保全處分限制債權人依收取命令取得該遭扣押薪
    資之必要，然為防止債務人之財產喪失，同時亦應限制債務
    人領取該遭扣押之薪資。要之，債務人亦不能取得該部分薪
    資。準此，上揭執行程序當不致影響抗告人及其共同生活親
    屬之基本生活，要無阻礙抗告人重建更生之機會。從而，揆
    諸上開說明，於本院裁定開始更生前，難認有為保障債權人
    公平受償，及抗告人重建更生機會，而限制債權人行使債權
    ，及停止前開執行程序之必要。是抗告人聲請保全處分，於
    法不合，原審駁回抗告人保全處分之聲請，並無違誤。抗告
    意旨猶執前詞指摘原裁定不當，求予廢棄另為裁定，為無理
    由，應予駁回。
六、據上論結，本件抗告為無理由，依消費者債務清理條例第十
    一條第二項、第十五條，民事訴訟法第四百九十五條之一第
    一項、第四百四十九條第一項、第七十八條裁定如主文。
中    華    民    國  100     年    12    月    28    日
                  民事第三庭  審判長法官  王本源
                              法      官  陳燁真
                              法      官  孫萍萍
以上正本證明與原本無異。
本裁定除以涉及法律見解具有原則上之重要性為理由外，不得再
抗告。如提起再抗告，應於收受後十日內委任律師為代理人向本
院提出再抗告狀，並繳納再抗告費新臺幣壹仟元。
中    華    民    國  100     年    12    月    28    日
                              書  記  官  周嫣蘋